【裁判字號】    99,裁,171
【裁判日期】    990121
【裁判案由】    勞保
【裁判全文】
最  高  行  政  法  院  裁  定
                                       99年度裁字第171號
上  訴  人  甲○○
被 上訴 人  勞工保險局
代  表  人  乙○○
上列當事人間勞保事件，上訴人對於中華民國98年9月10日臺北
高等行政法院98年度訴字第1111號判決，提起上訴，本院裁定如
下：
    主  文
上訴駁回。
上訴審訴訟費用由上訴人負擔。
    理  由
一、按對於高等行政法院判決之上訴，非以其違背法令為理由，
    不得為之，行政訴訟法第242條定有明文。依同法第243條第
    1項規定，判決不適用法規或適用不當者，為違背法令；依
    同法第243條第2項規定，判決有該條項所列各款情形之一者
    ，為當然違背法令。又提起上訴，應以上訴狀表明上訴理由
    並應添具關於上訴理由之必要證據，復為同法第244條第1項
    第4款及第2項所明定。是當事人提起上訴，如以原審判決有
    不適用法規或適用不當為理由時，其上訴狀應有具體之指摘
    ，並揭示該法規之條項或其內容；如以原審判決有行政訴訟
    法第243條第2項所列各款情形為理由時，其上訴狀應揭示合
    於該條款之具體事實。上訴狀或理由書如未依上述方法表明
    ，或其所表明者顯與上開法條規定之違背法令情形不相合時
    ，即難認為已合法表明上訴理由，其上訴自非合法。
二、緣上訴人於民國（下同）79年10月26日由景民診所退保，嗣
    於92年4月17日再加保，後因左眼視網膜剝離術後、右眼白
    內障、左眼偽晶體症，於97年7月2日檢據申請殘廢給付。經
    被上訴人調取病歷審查，以上訴人所患於92年4月17日再加
    保前之殘廢程度已符合殘廢給付標準表第19項第8等級，給
    付標準為360日，惟屬停保期間之殘廢程度，應不予給付；
    另上訴人於97年6月30日診斷殘廢時之殘廢程度符合同表第1
    7項第7等級，給付標準為440日，乃以97年8月28日保給殘字
    第09760638600號函（下稱原處分）核定所請殘廢給付應扣
    除停保期間之殘廢程度360日後，發給80日普通疾病殘廢給
    付計新臺幣（下同）112,000元。上訴人不服，向勞工保險
    監理委員會申請審議，經該會以97年12月19日97保監審字第
    3422號審定書審定申請審議駁回，上訴人不服，循序提起行
    政訴訟，經原審法院判決駁回後，提起本件上訴。
三、上訴意旨雖主張：(一)被上訴人並無確實之醫學證據可以證明
    上訴人於92年4月17日加保前即已失明，僅以推斷方式為之
    ，被上訴人所約聘僱之專業醫生所提意見中所說應「無視力
    才未提及視力」，並不符合一般經驗法則與公認之價值判斷
    ，故不足採，且該專業意見僅為症狀之描述，故而該判斷僅
    為依據當時臺大手術治療前的臨床資料，而非經過嚴謹檢查
    後的術後診斷資料，因此以其資料進而推斷上訴人於當時即
    已失明，顯見不合常理，完全忽視治療之效果及術後療養改
    善的可能性，從該專業意見中，可證明該醫師無法推斷術後
    眼睛恢復之程度，故僅能依術前資料來推斷上訴人失明與否
    ，亦顯見其邏輯謬誤。(二)被上訴人沒有提出確切醫學專業證
    據，即片面推論上訴人於92年4月加保前就已一目失明，其
    判斷難認持平公允，有損上訴人之權益，且該判斷出於錯誤
    事實或資訊，法院對於被上訴人之判斷已違反相關法治國家
    應遵守之原理原則，如平等原則、公益原則等，何以對被上
    訴人基於毫無醫學證據所作之判斷予以尊重並無備及理由。
    (三)上訴人於專業眼科診所工作，且亦曾長距離駕駛交通工具
    而工作，代表上訴人之視力並未達失明標準，原判決認為單
    眼亦能工作，乃不符合一般經驗法則及有違常理，而僅針對
    被上訴人之行政作為加以審查其合法性，而並未對客觀事實
    加以斟酌等語。惟原判決已就兩造之爭點：上訴人於92年4
    月17日加保前，其左眼是否已達失明之程度？等事項，詳述
    其得心證之理由，即論明：上訴人於87年7月20日至87年8月
    10日因視網膜剝離，當時視力左眼為0.01，上訴人87年9月8
    日至87年11月6日左眼視網膜再度脫落，左眼視力為1米手動
    （已幾近失明），其左眼視網膜不止一次脫落，手術療效較
    差，且糖尿病亦非加保後一夕而得，於加保前亦可能已影響
    手術療效，參諸上訴人至97年6月3日左眼僅存光感，縱因係
    糖尿病所致，但已足証明87年9月上訴人第二次視網膜剝離
    後，上訴人視力「能改善」之可能性微乎其微，上訴人所稱
    「視網膜手術後，長期中藥調理，視力大有改善，並未再回
    院治療，但因加保後血糖過高左眼視力衰減得更快，導致失
    明」云云，尚難採信。被上訴人據此推斷上訴人於87年7月
    20日至87年8月10日視網膜剝離，視力左眼0.01，三個月後
    即87年11月6日左眼視網膜再度剝離視力1米手動（已幾近失
    明），則再經過4年半時間（即至加保時之92年4月17日），
    左眼應已接近失明，並與「上訴人97年6月3日左眼僅存光感
    」之紀錄不相違背，其推論自不違反經驗法則及一般公認之
    價值判斷，反而是上訴人應就其「97年6月3日左眼雖僅存光
    感，但於加保前左眼視力曾經改善」之反常狀態，提出反証
    。故上訴人92年4月17日再加保之雇主雖為明仁眼科診所，
    但上訴人並非不能僅以右眼視力執業，且該眼科並未就上訴
    人左眼狀態為醫療檢查紀錄，用以証明上訴人加保當時「左
    眼並未失明」，尚難推翻被上訴人醫師就上訴人「左眼失明
    時間」所為之推斷等語。兩相對照，可知前開上訴理由仍執
    與起訴意旨略同且經原審不採之陳詞及歧異見解，就原審取
    捨證據、認定事實之職權行使，指摘為不當，並就原審已論
    斷者，泛言其未論斷，或就原審所為論斷，泛言其論斷違背
    邏輯或經驗法則，核與所謂原判決「違背法令」之情形顯不
    相當，均難認對原判決之如何違背法令已有具體之指摘。依
    首開規定及說明，應認其上訴為不合法。
四、依行政訴訟法第249條第1項前段、第104條、民事訴訟法第9
    5條、第78條，裁定如主文。
中    華    民    國    99    年    1     月    21    日
                    最高行政法院第四庭
                        審判長法官  劉  鑫  楨
                              法官  陳  金  圍
                              法官  林  文  舟
                              法官  曹  瑞  卿
                              法官  陳  鴻  斌
以  上  正  本  證  明  與  原  本  無  異
中    華    民    國    99    年    1     月    22    日
                              書記官  邱  彰  德


司法院資訊處製作；財團法人民間司法改革基金會備份。
